臺灣高等法院臺南分院刑事判決
110年度上訴字第452號
上  訴  人  
即  被  告  梁承佑



上列上訴人因加重詐欺案件，不服臺灣嘉義地方法院109年度訴
字第501號中華民國110年2月17日第一審判決（起訴案號：臺灣
嘉義地方檢察署108年度偵字第5028號），提起上訴，本院判決
如下：
    主  文
上訴駁回。
    事  實
一、乙○○前因公共危險案件，經臺灣橋頭地方法院以106年度交
    簡字第2169號判決判處有期徒刑3月確定，並於民國107年7
    月16日易科罰金執行完畢。其並無出售監聽喇叭、錄音設備
    之意，竟意圖為自己不法之所有，基於以網際網路對公眾散
    布而詐欺取財之犯意，分別為下列行為：
㈠、於民國107年8月28日晚間8時許前某時，在不詳地點，以其所
    有電腦設備，連結網際網路，在FACEBOOK網站（以下稱臉書
    ）上「○○○○○○買賣市集」社團，以帳號名稱「Mo'o Niahosa
    」刊登出售監聽喇叭之不實廣告對公眾散布，適有甲○○於10
    7年8月28日晚間8時許，瀏覽上開網頁後陷於錯誤，陸續以
    通訊軟體Messenger、Line或撥打電話與持用門號000000000
    0號行動電話之乙○○聯繫，雙方談妥以新臺幣（下同）8,500
    元購買監聽喇叭1組，約定由甲○○先行匯款部分價金作為訂
    金，待雙方面交時再給付餘款，甲○○隨即依約於同日晚間8
    時55分許，先匯款5,000元至乙○○申辦之中華郵政股份有限
    公司高雄○○○○郵局帳號00000000000000號帳戶（以下稱郵局
    帳戶），嗣因未約妥面交時、地，甲○○同意先將餘款匯給乙○○，乙○○則承諾收款後將銷售貨品以郵寄方式交付，甲○○遂
    依約於107年10月20日下午4時50分許，將餘款3,500元匯至
    乙○○申設之郵局帳戶，乙○○旋將上開款項提領一空並花用殆
    盡，然遲不依約交付所出售貨品，並對甲○○之催討置之不理
    ，甲○○驚覺受騙而報警處理。
㈡、又於107年12月24日晚間8時許前某時，在不詳地點，以其所
    有電腦設備，連結網際網路在臉書不詳社團，使用帳號名稱
    「劉晨洋」刊登出售監聽喇叭、錄音設備之不實廣告而對公
    眾散布，適有丙○○於107年12月24日晚間8時許，瀏覽上開網
    頁後陷於錯誤，以通訊軟體Line聯繫持用門號0000000000、
    0000000000號行動電話之乙○○，雙方談妥丙○○以1萬元價格
    購買監聽喇叭、錄音設備各1組，丙○○並於同日晚間8時24分
    許，匯款1萬元至乙○○上開郵局帳戶，乙○○旋將款項提領一
    空並花用殆盡，惟遲不寄交丙○○購買貨品，丙○○幾經催討未
    果，驚覺受騙而報警處理。
二、案經丙○○訴由嘉義縣警察局水上分局報告臺灣嘉義地方檢察
    署檢察官偵查起訴。
    理  由
一、證據能力:
    按被告以外之人於審判外之陳述，雖不符刑事訴訟法第159
    條之1至第159條之4規定得為證據之情形，而經當事人於審
    判程序同意作為證據，法院審酌該言詞陳述或書面陳述作成
    時之情況，認為適當者，亦得為證據，刑事訴訟法第159條
    之5第1項定有明文。又刑事訴訟法第159條之5立法意旨，在
    於確認當事人對於傳聞證據有處分權，得放棄反對詰問權，
    同意或擬制同意傳聞證據可作為證據，屬於證據傳聞性之解
    除行為，如法院認為適當，不論該傳聞證據是否具備刑事訴
    訟法第159條之1至第159條之4所定情形，均容許作為證據，
    不以未具備刑事訴訟法第159條之1至第159條之4所定情形為
    前提。查本判決所引用之下列供述證據暨其他書證、物證，
    檢察官於本院準備程序時及檢察官、被告於本院審理時，同
    意作為本案證據（見本院卷第61至63頁、第189至191頁），
    且於本院逐一提示後，迄於言詞辯論終結前亦未聲明異議，
    本院審酌上開證據資料製作時之情況，尚無違法不當及證明
    力明顯過低之瑕疵，認以之作為證據應屬適當，而有證據能
    力。
二、認定犯罪事實所憑之證據及理由：
    訊據被告固坦承在臉書社團網頁上張貼販售監聽喇叭、錄音
    設備之廣告，並與被害人甲○○約妥以8,500元交易監聽喇叭1
    組，且收取被害人甲○○匯款8,500元，但未依約出貨予被害
    人甲○○，另亦曾與告訴人丙○○約妥以1萬元交易監聽喇叭、
    錄音設備各1組，並收受告訴人丙○○1萬元匯款，嗣後亦未依
    約出貨予告訴人丙○○等事實，然矢口否認涉犯以網際網路對
    公眾散布而犯詐欺取財之犯行，辯稱：並未對被害人甲○○置
    之不理，本來與被害人甲○○約定面交，但時間約不上，後來
    他叫我退款，我要退款給他的時候，他已經去警局報案，當
    時我有私訊跟他說到法庭把錢退還給他，他有答應，被害人
    甲○○的8,500元我已經全部退還給他了，另外與告訴人丙○○
    有約定面交，後來因家裏有很多事，所以時間約不上，當時
    我有跟他說我身上有1萬元現金，先匯給他，他說沒關係等
    我家理的事忙完，被告並無詐欺意思，如果要詐欺封鎖他們
    就好了，何必事後與他們聯繫或退款云云。然查：
㈠、被告於107年8月28日晚間8時前，在臉書「○○○○○○買賣市集」
    社團，以帳戶名稱「Mo'oNiahosa」帳號刊登出售監聽喇叭
    之訊息後，被害人甲○○以通訊軟體與被告聯繫約妥購買監聽
    喇叭1組，並先後匯款8,500元至被告郵局帳戶，其後被告另
    於107年12月24日晚間8時前，在臉書不詳社團，以「劉晨洋
    」帳號刊登欲出售監聽喇叭、錄音設備之訊息後，以通訊軟
    體與告訴人丙○○約妥欲購買監聽喇叭、錄音設備各1組，並
    由告訴人丙○○將價金1萬元匯至被告郵局帳戶，然被告均未
    依約交付被害人及告訴人原約定出售之貨物等情，業據被告
    於警詢、偵查、原審及本院審理時坦承在卷（見警卷第1至4
    頁；偵卷第63至65頁；交查卷第17至19頁；原審卷第33至34
    頁、第75頁、第82至83頁；本院卷第199至204頁），並據證
    人即被害人甲○○、證人即告訴人丙○○於警詢時、偵訊時指證
    歷歷（見警卷第15至16頁、第25至26頁；交查卷第18至19頁
    ），復有中華郵政股份有限公司高雄郵局108年4月18日高營
    字第1081800563號函及所附被告郵局帳戶客戶基本資料與交
    易明細、被害人甲○○提出以其○○○○銀行、○○銀行帳戶匯款之
    存簿內頁影本、告訴人丙○○提出匯款至被告郵局帳戶之自動
    櫃員機轉帳交易明細、告訴人丙○○與被告間以Line對話紀錄
    翻拍照片、被害人甲○○與告訴人丙○○發覺受騙後報警處理由
    承辦員警製作之受理各類案件紀錄表、受理刑事案件報案三
    聯單、受理詐騙詐騙帳戶通報警示簡便格式表、內政部警政
    署反詐騙案件紀錄表、金融機構聯防機制通報單等附卷可憑
    （見警卷第5至10頁、第18至23頁、第28至46頁），此部分
    事實，堪以認定。
㈡、被告雖以前開情詞置辯，惟查：
１、被告於107年8月28日在臉書二手物品交換社團張貼販賣監聽
    喇叭1組之訊息，引誘被害人甲○○與其聯繫，假意允諾交付
    刊登於網路之商品，使被害人甲○○誤信被告將依約履行，而
    交付價金，被告卻一再拖延拒不交付貨品一情，已據被害人
    甲○○於警詢證稱：我於107年8月28日晚間8時許於臉書社團
    「○○○○○○買賣市集」内，見到犯嫌以暱稱「Mo'o Niahosa」
    貼文販售ILoud Micro Monitor監聽喇叭一對，我便與犯嫌
    聯繫後分別於107年8月28日晚間8時55分許，由○○區○○街的○○○○ATM以我○○○○帳號000-000000000000匯款5,000元，及於1
    07年10月20日(誤稱係22日)下午5時許，在高雄以我○○銀行
    帳號000-000000000000匯款3,500元至被告所指定的郵局帳
    戶，犯嫌曾以手機號碼0000000000打給我，惟至今日仍未收
    到貨品始發現遭騙等語；另於偵訊時證述：我在臉書社團看
    到被告的商品，跟他約高雄面交，我先匯5,000元訂金，但
    一直無法約定面交時間，我就說我尾款付清，請他用郵寄的
    ，但一直沒有下落，被告也在Line裡面講了2、3次說他出貨
    了，但我一直沒有收到貨，後來我請他退款給我，他也好幾
    次說匯了，但我都沒有收到款項，後來一直聯絡不到被告等
    語綦詳（見警卷第15至16頁；交查卷第18頁）。
２、另告訴人丙○○於警詢證稱：我於107年12月24日晚間8時，在
    租屋處上網時，於臉書粉絲團（詳細名稱不清楚）購買價值
    10,000元的錄音設備、監聽喇叭，貼文者為「劉晨洋」，有
    加對方的Line，Line的名稱：暮，我們以Line聯繫，我以AT
    M轉帳方式交付，我在新竹市○區○○路○段000號○○○○，以我○○○○帳號000-000000000000轉帳10,000元至對方郵局帳號000-
    00000000000000，對方一直沒有出貨給我，我便要求對方退
    款或重出貨，但對方不斷拖延，於108年2月19日時對方傳了
    貨運單給我，稱有重新寄貨給我，但上面都只有他的字跡，
    並無超商人員經手字跡，而我查詢貨物單號，都沒有這件包
    裹，對方也沒傳收據給我看，後於108年3月4日對方表示有
    位客戶的尾款要入帳，便請那位客戶（中國信託000-000000
    0000000）轉5,000元到我戶頭（000-00000000000000），當
    作是退我5,000元，後續還差5,000元對方遲遲不退款等語(
    見警卷第25至26頁)，及於偵訊時證述略以：107年12月底時
    被告在網路上貼產品照片，然後說產品非全新，他的學生付
    他一半的款項，所以可以比較便宜，我就以ATM匯款給他，
    相關匯款資料於警詢時我有交給警方，我匯款以後，被告跟
    我說商品已經寄出，但我一直沒有收到，被告說他寄了2次
    ，第1次用大榮貨運，他沒有提供貨號，我沒有收到，我用
    我的名字也沒有查到，過了一段時間我約他在嘉義面交，交
    易當天他又說他出了車禍，可能要處理一整天，請我不要下
    來嘉義，今年年初我請他退款或寄貨，他就跟我說他已經寄
    出貨，並用Line傳宅急便收據給我，結果我用貨號去查還是
    無此包裹，細看收據並無店家章這時候我才去報警等語明確
    (見偵卷第18頁)。
３、由被害人甲○○與告訴人丙○○上開證述情節可知，被告自始並
    無販售網路刊載貨品之意，僅係一再藉由在網際網路上虛偽
    刊載欲出售監聽喇叭等貨品為詐騙手法，誘使不特定人上鉤
    以遂行其犯行，故被害人甲○○一開始先匯款5,000元作為訂
    金，擬待雙方見面親自交付剩餘價金及貨品，被告即藉故推
    託，將近2個月期間都未能與被害人約定面交事宜，迫使被
    害人甲○○嗣後不得不同意將餘款匯給被告，並約定由被告將
    貨品郵寄被害人甲○○收受，被告得手被害人甲○○全部價金後
    ，其目的已達，然因被告本即無意交付貨品，方會直至7個
    月後之108年3月30日被害人甲○○報警處理時，仍未將貨品郵
    寄給被害人甲○○，而告訴人丙○○部分亦是在收取貨款後，以
    已經寄出交由大榮貨運運送、出車禍無法面交或傳送未經宅
    急便店家蓋用收受寄交貨物章戳之單據等各種手法敷衍告訴
    人丙○○，自107年12月24日告訴人丙○○付款起至108年3月21
    日告訴人丙○○製作警詢筆錄止，經過將近3個月，被告仍未
    將貨物交付告訴人丙○○，被告倘確如其在臉書社團刊載之訊
    息內所宣稱有現貨出售，依目前網購郵運如此興盛，且我國
    便利商店三步一家、五步一店，甚至連寄收貨品功能都包括
    ，店家密集與功能便利程度屢為國際人士嘖嘖稱奇、讚美，
    被告只要花費些許時間打包拿到住家附近便利商店交寄即可
    ，焉有忙碌到3個月、7個月均無法抽出時間寄送貨物，甚至
    本案偵查、審理後，已可與被害人、告訴人見面，仍無法提
    出其所欲出售貨品之理，明顯悖於常情。參以被告於原審審
    理時供稱：我也有和其他買家交易過，通常是對方匯款後5
    至7天內出貨等語（見原審卷第75頁），可徵被告與被害人
    甲○○、告訴人丙○○上開交易模式，顯與其以往買賣商品之模
    式迥異，被告與被害人甲○○及告訴人丙○○交易之情形，顯與
    其正常交易模式迥異，故被告是否確有其宣稱待出售之貨物
    ，或有出售該貨物之真意，誠有可疑。而被告固提出其與通
    訊軟體名稱孫廣源之人間對話紀錄，欲證明其並無詐欺犯意
    ，然該通訊軟體上帳號名稱為孫廣源之人，是否確有其人，
    該人是否曾向被告購買監聽喇叭等物，除該通訊軟體對話紀
    錄外，並無其他佐證，難以判斷被告主張事實之真偽。縱然
    其與孫廣源間交易屬實，惟由該對話紀錄內所示ATM交易明
    細(見偵卷第69頁)記載，有一筆匯款時間為108年12月20日
    中午12時3分3秒之轉帳紀錄，該筆轉帳時間與被害人甲○○、
    告訴人丙○○本件購買貨品時間相距1年左右，甚且在被害人
    甲○○、告訴人丙○○報警處理後，信被告在被害人甲○○、告訴
    人丙○○本件申告詐欺犯行後，當無可能再以相同手法詐騙他
    人，職是，被告以本件詐欺犯行後之交易，欲證明發生在先
    之本案並無詐欺犯意，顯不可採。
４、又觀諸被告與告訴人丙○○間Line對話紀錄，顯示被告於107年
    12月24日指示告訴人丙○○將款項匯入其申設之郵局帳戶後，
    翌(25)日向告訴人丙○○表示「...助理剛剛回我，收到了，
    但他這兩天在臺北錄音，他忙完回臺中幫你打包寄出喔」；
    同月26日又稱「助理回了喔，他說他這兩天收尾，回臺中就
    幫你打包寄出，應該會用新竹貨運」；於同年月28日表示「
    我助理快的話明晚回去，慢的話周日幫你寄出」；同月31日
    稱「助理今天寄出了，這幾天應該就收到，收到跟我說一下
    」；108年1月1日告訴人丙○○詢問包裹寄送號碼、運送進度
    時，答稱「貨運收走他就出門了，忘記拍給我，你這幾天收
    收看」；108年1月3日告訴人丙○○詢問包裹運送進度，被告
    稱「助理還沒回我單，我還在香港」；108年1月4日告訴人
    丙○○再度詢問貨品運送情形時，被告表示「他還沒傳給我，
    有問他了，等他回...你這兩天再沒收到我週一回去直接跑
    一趟貨運...寄件人應該是寫簡澄育...現在都在做大陸案子
    啊...」；108年1月5日告訴人丙○○要求傳送託運單供觀覽，
    被告謂「...他說明天才能收尾，他還在高雄，明天回覆你
    ，單子在臺中，他單子沒在身上」，告訴人丙○○要求被告先
    指示助理退款，待收到貨物再匯款給被告，被告回以「靠邀
    ，你款項是匯到我這裡，也是要我匯給你啊，他只是幫我寄
    東西而已，至少等我先查清楚是怎麼回事，要退款的話再退
    吧...我現在人在香港，他人在高雄忙，也得等我週一回去
    處理吧」；108年1月8日，被告於告訴人丙○○再次詢問貨物
    運送狀況時，提議「我們週五(即108年1月11日)晚上約大魯
    閣見面」安撫告訴人丙○○；待108年1月11日約定見面當日，
    又以「我在醫院，我爸下午被車撞要開刀，請容許我先安頓
    他一下，然後東西拿回來了」並傳送1張貨物照片予告訴人
    丙○○拖延交貨時間；108年1月12日被告又以「我爸晚間要開
    刀，因為現在我一個人顧，我要等我小阿姨來接我，我才能
    離開，他大概星期一或是星期二會下嘉義跟我換班，我就抓
    時間上去找你...我可能要週六或週日才能上去...我週五跟
    你確定看是週六還是週日...」為由安撫告訴人丙○○；嗣後
    於108年1月15日，被告更以「...抱歉，有件事可否請你幫
    個忙，醫院剛剛說我這邊要先繳掉一筆1萬4的款項，我身上
    沒這麼多，我也不方便回家拿錢，敲了幾個朋友都還沒回我
    ，我方不方便跟你借1千，我週日拿給你...」為藉口，非但
    未將貨品交付告訴人丙○○，反而欲再誆騙告訴人丙○○金錢，
    為告訴人丙○○拒絕方作罷；後於108年1月17日，告訴人丙○○
    詢問週日被告抵達時間時，被告回以「應該傍晚」，告訴人
    丙○○告知如未於當日收到貨品，將放棄購買；於同年月30日
    ，被告承諾將於下週匯款將價金退還告訴人丙○○，其後被告
    又以在山上要請母親幫忙匯款為由拖延，告訴人丙○○因而於
    同年2月19日告知退款或將貨品寄交均能接受，被告遂傳送
    超商託運單予告訴人丙○○，告知委請被告舅舅到住處拿貨品
    代為寄出；同年2月22日，告訴人丙○○表示仍未收到包裹，
    被告回以要再向舅舅確認寄件超商，繼之於同年2月24日承
    諾退款；同年3月4日，被告告知有客人當日匯5千元，請該
    人直接匯至告訴人丙○○帳戶當成部分退款，承諾餘款翌日會
    再去農會匯款；然嗣後即未與告訴人丙○○聯繫，直至同年3
    月16日才又向告訴人丙○○表示先前手機丟失，要告訴人丙○○
    再次提供帳號等節，有告訴人丙○○提出之Line對話紀錄翻拍
    照片56張附卷可憑（見警卷第31至44頁）。俱見被告自始即
    意在詐欺告訴人丙○○，故於收款後，反覆以各種說詞掩飾其
    無貨可交，且無款可退之情形。
５、被告在上開對話中無法交貨或無法退款之理由，皆屬虛構，
    蓋由卷附被告之入出境紀錄，顯示被告自107年8月至108年4
    月29日前，均未曾出境，有入出境資訊連結作業1份可按（
    見偵卷第17頁），卻於108年1月3日及翌日一再向告訴人丙○○訛稱其當時在香港工作，經原審就此質之被告，其坦承：
    我會跟丙○○說我人在香港，是因為我不知道如何解釋我身邊
    發生的事情，所以才會找理由跟他說等語（見原審卷第86頁
    ），足見被告僅係虛捏上開理由拖延告訴人丙○○之催討。而
    被告與告訴人丙○○對談時，告知告訴人丙○○已向助理拿回委
    託寄送貨物，並傳送物品照片取信告訴人丙○○一事，亦據被
    告於原審審理時自承：108年1月11日傳給丙○○的這張照片，
    不是我說陳盈力拿回來原本要賣給丙○○的設備，我是為了要
    安撫丙○○證明我有東西等語（見原審卷第85頁）。此外，被
    告於108年2月19日拍照傳送以取信告訴人丙○○之宅急便配送
    單，僅見被告自行填載各項寄件人、收件人資訊，未見統一
    超商店員蓋用之收件戳章或付郵收據，足認被告此舉僅為搪
    塞告訴人丙○○，以被告特意索取該配送單填寫一事，更徵被
    告並無交付其所刊載欲出售物品之意無誤。又被告與告訴人
    丙○○對話過程可見，被告一再以尚未返回嘉義、待款項進來
    再匯款、委託母親於1、2日後匯款、告訴人丙○○所給帳號遺
    失、農會未營業、告訴人丙○○未於中信銀行申辦帳戶致被告
    未能以無摺存款方式退款等理由推託，最後僅由第三人帳戶
    匯款5,000元予告訴人丙○○，參以被告於原審審理時自陳：
    當時因為我被錢莊追債，我母親欠債約200多萬等語（見原
    審卷第89頁），足見被告當時經濟相當困窘。酌以被告於此
    段期間另因詐騙另名被害人而為檢察官提起公訴，有臺灣嘉
    義地方檢察署109年度偵字第8332號起訴書存卷可佐(見本院
    卷第149至155頁)，由此份起訴書內容可知，被告以詐騙告
    訴人丙○○之同樣理由，訛騙另名被害人，於此份起訴書附表
    記載，顯示被告指示該名被害人將款項匯入非被告本身所申
    設之多名第三者帳戶，與本案告訴人丙○○持續催討後，方因
    恰巧有他人欲匯款5,000元而指示其匯入告訴人丙○○帳戶作
    為退還之部分價金情形相仿。可見被告於案發時應係因缺錢
    花用，而以上揭方式詐得被害人甲○○、告訴人丙○○財物後，
    將之花用殆盡，實際上被告既無貨物可出售，因而一再以各
    種藉口拖延交付被害人甲○○及告訴人丙○○貨物，亦遲不依約
    退還價金甚明。至於被告於108年3月4日雖曾由第三人將5,0
    00元款項匯至告訴人丙○○帳戶，被告以之充為退還告訴人丙○○部分價金，然此筆款項不惟非被告所匯還，縱使此筆款項
    來源並無不法，被告若無詐騙之意，何以餘款僅剩5,000元
    非鉅，被告卻直至告訴人丙○○報警處理仍無力返還，由此益
    見被告並非如其所辯僅是單純情事變更而債務不履行灼然至
    明。另被告雖辯稱其欲退款給被害人甲○○時，被害人甲○○已
    至警局報案，被告遂私訊被害人甲○○到法庭時將錢返還，經
    被害人甲○○同意云云，然被害人甲○○於警詢或偵訊時，並未
    提及曾與被告有上述約定，反於偵訊時稱：「(被告乙○○於
    何時、何地向你施用何詐術？）...後來我請他退款給我，
    他也好幾次說匯了，但我都沒有收到款項，後來一直聯絡不
    到乙○○，於是我就報警。(是否有要提出告訴？）我想給被
    告機會，如果沒和解再提告。(本件是否願意送臺灣嘉義地
    方法院民事庭調解？）願意。」等語，與被告所辯尚有出入
    ，縱被告所辯屬實，亦係被害人甲○○因被告拒不交貨與退款
    涉有詐欺犯行而報案處理後之事，僅屬被告犯後態度問題，
    與本件判斷被告案發時是否成立詐欺犯罪無涉，難以因被告
    於案發1年後與被害人甲○○和解並賠償損害，反證被告並無
    詐欺被害人甲○○之犯行。
㈢、從而，被告辯解如上所述均難採信，其詐欺被害人甲○○、告
    訴人丙○○犯行堪以認定。另起訴書及原判決就被告犯本案之
    工具係以電腦設備連結網際網路在臉書社團刊登不實出售或
    誤訊息，嗣後並使用門號0000000000號電話與被害人甲○○聯
    繫，或使用門號0000000000、0000000000號電話與告訴人丙○○聯繫等情漏未記載，然上情業據被害人甲○○於警詢及被告
    於偵訊、本院審理時供、證在卷(見警卷第15頁；偵卷第64
    頁；本院卷第202至203頁)，並有告訴人丙○○提出與被告間
    之Line對話紀錄可參(見警卷第33頁、第38頁)，起訴書及原
    判決此部分事實記載雖有疏漏，由本院逕予補充(原判決此
    部分疏漏對判決結果不生影響，並不構成撤銷之原因，基於
    無害違誤，本院就上開瑕疵予以補充後，原判決仍屬可以維
    持)。　
㈣、綜上所述，被告辯解，均不足採，本件事證明確，被告犯行
    洵堪認定，自應依法論科。
三、論罪科刑之理由：
㈠、被告透過網際網路，於公眾皆可共見之臉書社團內，發布其
    有監聽喇叭等設備欲出售之虛假訊息，使被害人甲○○、告訴
    人丙○○閱覽該訊息後，與被告進一步聯繫，談妥交易前揭貨
    物事宜後，依被告指示將價金匯入被告申設之郵局帳戶，被
    告再以前開虛構理由拖延不交付貨物，亦不退還款項，以遂
    其詐欺取財之目的，核被告前後2次詐騙被害人甲○○及告訴
    人丙○○，所為均係犯刑法第339條之4第1項第3款以網際網路
    散布而對公眾犯詐欺取財罪。被告先後2次所犯以網際網路
    對公眾散布而犯詐欺取財罪間，犯意各別，行為互殊，應予
    分論併罰。
㈡、被告前因公共危險案件，經臺灣橋頭地方法院以106年度交簡
    字第2169號判決判處有期徒刑3月，併科罰金3萬元確定，於
    107年7月16日易科罰金執行完畢，有臺灣高等法院被告前案
    紀錄表在卷可查，被告於有期徒刑執行完畢後，5年以內故
    意再犯本件有期徒刑以上之罪，均為累犯。有關累犯加重本
    刑部分，不生違反憲法一行為不二罰原則之問題。惟其不分
    情節，基於累犯者有其特別惡性及對刑罰反應力薄弱等立法
    理由，一律加重最低本刑，於不符合刑法第59條所定要件之
    情形下，致生行為人所受之刑罰超過其所應負擔罪責之個案
    ，其人身自由因此遭受過苛之侵害部分，對人民受憲法第8
    條保障之人身自由所為限制，不符憲法罪刑相當原則，牴觸
    憲法第23條比例原則。於修正前，為避免發生上述罪刑不相
    當之情形，法院就該個案應依本解釋意旨，裁量是否加重最
    低本刑（大法官釋字第775號解釋文參照）。該解釋係指個
    案應量處最低法定刑、又無法適用刑法第59條在內減輕規定
    之情形，法院應依此解釋意旨裁量不予加重最低本刑。本件
    依被告累犯及犯罪情節，均無上開情事，自難指就累犯加重
    其最低本刑有不符上開解釋意旨之違誤（最高法院108年度
    台上字第338號、109年度台非字第139號、109年度台上字第
    3018號判決意旨參照）。被告前案甫於107年間執行完畢，
    又再犯本案，顯見被告對於刑罰反應力薄弱，且依本案犯罪
    情節，被告均不適宜量處最低法定刑，亦無何情輕法重而有
    適用刑法第59條規定減輕其刑之情事，本件加重其刑，不生
    被告所受刑罰超過其所應負擔之情事，是本件就被告所犯之
    各罪，均應依刑法第47條第1項累犯規定加重其刑。
四、駁回上訴之理由：
㈠、原判決以被告詐欺犯行，事證明確，因予適用刑法第339條之
    4第1項第3款、第51條第5款、第47條第1項、第38條之1第1
    項前段、第3項，刑法施行法第1條之1第1項規定，並審酌被
    告正值青年不思正途獲取財物，竟為貪圖小利而利用網路散
    布不實之交易訊息，造成告訴人、被害人財物損失，顯然欠
    缺對他人財產權之尊重，及破壞他人對網路交易秩序之信賴
    ；其否認犯行，已賠償被害人所受損害，賠償告訴人所受損
    害中之5千元；自陳專科肄業之智識程度，離婚，與母親同
    住，有1名未成年子女，目前從事攝影師工作，家境勉持之
    經濟、家庭狀況等一切情狀，分別量處有期徒刑1年3月、1
    年5月，並考量其犯罪手段、侵害法益程度，定其應執行有
    期徒刑1年6月。及說明被告詐欺取得告訴人交付之10,000元
    ，其中5,000元，已返還告訴人，業據告訴人於警詢時證述
    明確，爰就未返還之5,000元犯罪所得，依刑法第38條之1第
    1項前段宣告沒收之，於全部或一部不能沒收或不宜執行沒
    收時，依同條第3項追徵其價額；詐欺被害人取得之8,500元
    ，為被告所有之犯罪所得，然被告已與被害人達成調解，並
    已賠償其9,500元，有調解筆錄1份在卷可憑，及詐欺告訴人
    取得之其中5,000元，已返還告訴人，就此部分爰依刑法第3
    8條之1第5項，均不予宣告沒收之。另補充：被告所用以連
    結網際網路在臉書張貼不實廣告之電腦設備，及其後用以聯
    繫被害人甲○○、告訴人丙○○之門號0000000000、0000000000
    號SIM卡2張與插入使用之行動電話1支，雖均為被告所有，
    且係供被告犯本案所用之物，但晶片卡已丟棄、行動電話已
    損壞，更未扣案，又均非違禁物或法定應義務沒收之物，縱
    予沒收或追徵，對於犯罪行為之不法、罪責評價並無影響，
    且對於預防及遏止犯罪之助益不大，欠缺刑法上重要性，是
    本院認無沒收或追徵之必要，爰不予宣告沒收或追徵。
㈡、經核原審認事用法俱無不合，量刑亦屬允當。被告以其並未
    對被害人甲○○及告訴人丙○○施用詐術，且於無法寄交貨物或
    退款，仍持續與被害人甲○○及告訴人丙○○聯繫，本案僅屬買
    賣成交後之債務不履行民事糾紛，縱認被告行為構成犯罪，
    原審量刑亦屬過重等為由，指摘原判決認事用法不當及量刑
    過重。惟被告並無貨物可出售或無出售之真意，卻在網路上
    散布不實出售監聽喇叭等設備之訊息，使被害人甲○○、告訴
    人丙○○陷於錯誤，誤信其有貨物且有出售之真意，因而匯款
    予被告，被告收受款項後，將之花用殆盡，卻持續虛稱已交
    寄貨物或有不得已原因無法交付貨物及退款，所辯皆非可採
    ，其行為已該當以網際網路對公眾散布而犯詐欺取財罪，業
    如前述，被告猶執詞否認犯罪並任意指摘原判決不當，尚非
    可採。另關於刑之量定，乃實體法上賦予法院得為自由裁量
    之事項，倘未有逾越法律所規定之範圍，或濫用其權限，即
    不得任意指摘為違法。本件原審於審酌上情後，量處被告上
    開刑期，衡情其刑之量定已審酌刑法第57條所列事項，並以
    行為人之責任為基礎，使罰當其罪而符合罪刑相當原則，並
    具妥當性而無違刑罰權之分配正義，客觀上要難謂有何濫用
    權限、失衡或逾越法律所規定範圍之情事，足見其刑之量定
    亦稱允當。從而，被告否認犯罪及以原審量刑過重為由，求
    為撤銷改判，如上所述均無理由，應予駁回。　　　
五、依刑事訴訟法第368條，判決如主文。
本案經檢察官江炳勳提起公訴，檢察官趙中岳到庭執行職務。
中　　華　　民　　國　　110 　年　　10 　　月　　20 　日
                  刑事第六庭    審判長法　官  張瑛宗
                                      法　官  林逸梅
                                      法　官  李秋瑩
以上正本證明與原本無異。
如不服本判決應於收受送達後20日內向本院提出上訴書狀，其未
敘述上訴理由者，並得於提起上訴後20日內向本院補提理由書（
均須按他造當事人之人數附繕本）「切勿逕送上級法院」。
　　　　　　　　　　　　　　　　　　　書記官  劉紀君
中　　華　　民　　國　　110 　年　　10　　月　　20　　日
附錄本案論罪科刑法條全文
中華民國刑法第339條之4
犯第339條詐欺罪而有下列情形之一者，處1年以上7年以下有期
徒刑，得併科1百萬元以下罰金：
一、冒用政府機關或公務員名義犯之。
二、三人以上共同犯之。
三、以廣播電視、電子通訊、網際網路或其他媒體等傳播工具，
    對公眾散布而犯之。
前項之未遂犯罰之。